【裁判字號】    95,易,670
【裁判日期】    950816
【裁判案由】    竊盜
【裁判全文】
臺灣彰化地方法院刑事判決               95年度易字第670號
公  訴  人  臺灣彰化地方法院檢察署檢察官
被      告  丙○○
                    （現於臺灣彰化看守所羈押中）
            甲○○
                      0號
上列被告等因竊盜案件，經檢察官提起公訴（95年度偵字第4679
號）暨移送併辦（95年度偵字第13326號），本院判決如下：
    主  文
丙○○共同連續竊盜，累犯，處有期徒刑月，如易科罰金，以
佰元折算壹日。扣案如犯罪事實欄一所示之自製釣魚線組、
貼有雙面膠之膠條壹條、雙面膠肆捲、釣魚線壹捲、膠條柒條均
沒收。如犯罪事實欄二所示之釣魚線壹條、雙面膠膜貳片、塑膠
板肆片、雙面膠壹捲及釣魚線壹捲均沒收。
甲○○共同竊盜，處拘役肆拾日，如易科罰金，以佰元折算壹
日。扣案如犯罪事實欄一所示之自製釣魚線組、貼有雙面膠之
膠條壹條、雙面膠肆捲、釣魚線壹捲、膠條柒條均沒收。
    犯  罪  事  實
一、丙○○前於民國（下同）92年間，因竊盜案件，經臺灣南投
    地方法院於93年3 月18日，以92年度易字第288 號判決判處
    有期徒刑10月確定，甫於94年4 月18日縮短刑期執行完畢。
    詎仍不知悔改，與甲○○共同基於意圖為自己不法所有之犯
    意聯絡，於95年5 月15日，由甲○○駕駛車號IM─4849號自
    用小客車搭載丙○○，丙○○則持其所有之行竊工具，四處
    尋找廟宇竊取香油錢，於同日下午1 時許，行經彰化縣北斗
    鎮○○路27號「乙○○」時，見廟內無人參拜，認有機可乘
    ，遂由甲○○佯裝香客把風，再由丙○○以自製釣魚線及貼
    有雙面膠之膠條等工具，利用釣魚之方式，竊取「乙○○」
    所有置於香油錢箱內之現金新臺幣（下同）700 元。得手後
    ，隨即為行經「乙○○」之丁○○報警處理，甲○○見事機
    敗露，準備駕車逃逸，然為路人報警攔阻，經警當場扣得2
    人竊得之香油錢700 元（已發還）、丙○○所有且用以行竊
    之工具自製釣魚線3 組、貼有雙面膠之膠條1 條，復於甲○○所駕駛之上揭自用小客車前置物箱內扣得丙○○所有、預
    備用以行竊所用之雙面膠4 捲、釣魚線1 捲，及與本件行竊
    無關之剪刀1 把；於上揭自用小客車後座扣得丙○○所有、
    預備用以行竊所用之膠條7 條等物，始悉上情。
二、丙○○復承前竊盜之概括犯意，與廖學堂（另案由臺灣臺中
    地方法院審理中），基於共同意圖為自己不法所有之犯意聯
    絡，於95年6月18日下午4時許，由廖學堂騎乘車號MQ7—490
    號重型機車，其後搭載丙○○，共同至台中縣太平市○○○○街75巷9號之清海堂，因見廟內無人看管，乃由丙○○佯
    裝香客把風，再由廖學堂以釣魚線捆綁雙面膠膜之工具，利
    用釣魚方式，竊取功德箱內之香油錢600 元得手，適負責人
    李西涼進入清海堂當場發現，丙○○佯稱欲如廁，遂將竊得
    之600 元丟棄在水桶內，嗣為警查獲，並當場扣得廖學堂所
    有用以行竊所用之釣魚線1 條、雙面膠膜2 片、塑膠板4 片
    及雙面膠1捲等物，及於廖學堂所其程之上開機車內扣得廖
    學堂所有、預備用以行竊所用之釣魚線1 捲（均未扣存本案
    ），而查悉上情。
三、案經彰化縣警察局北斗分局報請臺灣彰化地方法院檢察署檢
    察官偵查起訴，暨臺中縣警察局霧峰分局報請臺中地方法院
    檢察署檢察官移送併辦。
    理  由
壹、認定犯罪事實所憑之證據及認定之理由
一、訊據被告丙○○對於其至乙○○，及其與共犯廖學堂共同至
    青海堂以釣魚之方式，分別竊取香油錢700 元、600 元之事
    實均供承不諱，惟辯稱：被告甲○○僅搭載伊前往乙○○一
    起參拜，並不知伊在乙○○內竊取香油錢云云。而被告甲○○固自承有搭載被告丙○○前往乙○○，並一同入內參拜之
    事實，惟矢口否認有何竊盜之犯行，辯稱：當時被告丙○○
    僅告訴伊他要前往友人家，伊便搭載被告丙○○前往，途中
    路經乙○○，被告丙○○表示他想要入內參拜，伊始停車與
    丙○○共同前往廟內參拜，並不知丙○○竊取香油錢云云。
二、經查：
（一）上揭犯罪事實，業據被告丙○○於警詢、偵訊及本院準備
      程序中及審理時均坦承在卷，核與共犯廖學堂於警詢、偵
      訊中之供述，證人即丁○○、證人即清海堂負責人李西涼
      於警詢中之證述相符，且有監視器翻拍照片5 張、贓物認
      領保管單2 紙、刑案現場繪製圖、查獲現場照片19張等件
      在卷可稽。
（二）證人丁○○於本院審理時證稱：「（你們是從乙○○的大
      門口進去將丙○○抓起來？）是。」、「（是否會經過甲○○？）我看到甲○○與那位阿伯在講話，我抓丙○○時
      ，丙○○在掙脫，看到甲○○要開他的車逃跑，甲○○就
      被路人抓下來。」、「（你有無看到他們二人在裡面交談
      ？）都沒有講話。」、「（甲○○為何要跑？）我不曉得
      ，我想是做賊心虛，如果沒有做的話，他應該不會跑，我
      確定被告二人一起來，我們當時二個人只是要抓丙○○而
      已，丙○○要掙脫的時候，甲○○偷偷跑到他的車上，想
      要開車逃跑，我就叫旁邊的路人將甲○○抓起來，警察來
      時，我就跟警察說，他們二人是一起的，甲○○的車鑰匙
      是插在車上，甲○○車子沒有發動，人進到車子裡面要將
      車子發動時，路人就趕緊將甲○○抓住，路人將車鑰匙拔
      起來，甲○○就拿備份鑰匙要開車逃跑。」、「（丙○○
      當時有無喊叫，叫甲○○跑？）沒有。」、「（你抓住丙○○時，有任何人在現場喊叫？）我們直接抓人，沒有喊
      ，只有抓到丙○○時，叫路邊的人報警處理。」、「（甲○○是否沒有聽到什麼聲音，只是看到這種情況，就跑掉
      了？）是。」、「（甲○○有無問你們發生什麼事情，為
      何要抓住丙○○？）他沒有問。」，足見被告丙○○與被
      告甲○○進入乙○○參拜後，被告二人均未交談，然被告
      丙○○為丁○○等人前往拘捕時，被告丙○○未叫被告甲○○逃跑，而拘捕之路人亦未告知被告甲○○究竟何事發
      生時，被告甲○○即立刻欲駕駛自小客車逃離現場，倘被
      告甲○○並未知悉被告丙○○進入乙○○係行竊香油錢，
      何以在未受告知任何事件發生前，即作賊心虛欲立即逃離
      現場？足見被告甲○○應於到達乙○○之前，即知被告丙○○前往乙○○之用意係要行竊。
（三）況證人丁○○於本院審理時復證稱：「（乙○○香油錢放
      置的地方，從外面是否就可以看到？）有角度，從外面還
      是可以看的到。」、「（請審判長提示偵卷第57頁下面的
      照片，這張照片，是否就是從乙○○外面往裡面照的情況
      ？（提示）」對。」、「（如果有人在外面走動，是否就
      很容易發現丙○○在裡面釣錢？）是。」、「（老阿伯是
      坐在廟何處？）老阿伯是坐在廟庭旁的長條椅上，他坐在
      與香油錢同一邊的右手邊。」、「（甲○○站在何處與老
      阿伯聊天？）站在老阿伯與廟的中間。」，是由被告甲○○所站立之位置可觀，其目的係在於擋住坐於乙○○門口
      之老伯向乙○○內望去之視線，以利被告丙○○以自製釣
      魚線及黏有雙面膠之膠條，竊取其內香油錢至明。
（四）又證人即被告丙○○雖於本院審理時證稱：伊當時僅有對
      被告甲○○說伊要去拜訪朋友，因害怕甲○○發現伊要前
      往乙○○竊取香油錢，故趁甲○○上車前去上廁所之際，
      始將扣案如犯罪事實欄一所示之行竊工具置放於甲○○駕
      駛之自小客車上等語。惟查，如犯罪事實欄一所示之行竊
      工具，計有自製釣魚線3 組、貼有雙面膠之膠條1 條、雙
      面膠4 捲、釣魚線1 捲及膠條7 條等物，被告丙○○既攜
      帶大批行竊工具上車，足見其應有連續行竊香油錢之概括
      犯意，則被告甲○○既為自小客車之駕駛，搭載被告丙○○前往寺廟，則其自應知其搭載被告丙○○前往寺廟之目
      的何在，況被告丙○○如害怕被告甲○○知悉其欲行竊香
      油錢，又何必攜帶大批工具，且將膠條7 條置於目視即明
      顯可見之自小客車後座乘客座上？（如95年度偵字第4679
      卷內所附之現場照片所示【第58頁】），足見證人即被告
      丙○○上開證詞，顯係迴護被告甲○○之詞，殊難採信。
      益見被告甲○○於駕駛自小客車搭載被告丙○○前往乙○○時，應知悉被告丙○○前往乙○○係為竊取其內香油錢
      ，並於入內參拜後，於乙○○門前與坐於門口之老伯聊天
      ，替被告丙○○把風，以利被告丙○○順利竊得香油錢無
      疑。
（五）綜上所述，本件事證明確，被告甲○○前揭辯詞復不足採
      ，被告二人上開竊盜之犯行，堪以認定。
貳、論罪科刑之法條
一、核被告二人所為，均係犯刑法第320條第1項之竊盜罪。
二、新舊法比較：
（一）我國刑法於94年2月2日修正公布，95年7月1日施行（下稱
      新法；修正前刑法下稱舊法）後，依最高法院95年度第8
      次刑事庭會議決議決議內容，有關新舊法之適用原則如下
      ：
    1.新法第2條第1項之規定，係規範行為後法律變更所生新舊
      法律比較適用之準據法，於新法施行後，應適用新法第2
      條第1項之規定，為「從舊從輕」之比較。
    2.基於罪刑法定原則及法律不溯及既往原則，行為之處罰，
      以行為時之法律有明文規定者為限，必行為時與行為後之
      法律均有處罰之規定，始有新法第2條第1項之適用。
    3.比較時應就罪刑有關之共犯、未遂犯、想像競合犯、牽連
      犯、連續犯、結合犯，以及累犯加重、自首減輕暨其他法
      定加減原因（如身分加減）與加減例等一切情形，綜其全
      部罪刑之結果而為比較。
（二）本件關於新舊法比較之認定：
    1.本刑罰金刑部分：刑法第320 條第1 項之竊盜罪，法定刑
      得科銀元500 元以下罰金，據修正後刑法施行法增訂第1
      條之1 ：「中華民國94年1 月7 日刑法修正施行後，刑法
      分則編所定罰金之貨幣單位為新臺幣。94年1 月7 日刑法
      修正時，刑法分則編未修正之條文定有罰金者，自94年1
      月7 日刑法修正施行後，就其所定數額提高為30倍。但72
      年6 月26日至94年1 月7 日新增或修正之條文，就其所定
      數額提高為3 倍」及刑法第33條第5 款修正為：「主刑之
      種類如下：五、罰金：新臺幣1,000 元以上，以百元計算
      之」等規定，是依修正後之法律，刑法第320 條第1 項之
      竊盜罪所得科處之罰金刑最高15,000元（500 元30）、
      最低為新臺幣1,000 元；然依被告二人行為時之刑罰法律
      ，即罰金罰鍰提高標準條例第1 條前段規定之提高倍數10
      倍及刑法第33條第5 款規定之罰金最低額1 元計算，該罪
      之罰金刑最高為銀元5,000 元，最低額為銀元1 元，若換
      算為新臺幣，最高額雖與新法同為新臺幣15,000元，然最
      低額僅為新臺幣3 元。因此，比較上述修正前、後之刑罰
      法律，自應以被告二人行為時關於科處罰金刑之法律較有
      利於被告。
    2.共犯部分：本案被告二人間，就犯罪事實欄一所示之竊盜
      之犯行，均有犯意之聯絡及行為之分擔，因刑法第28 條
      有關共同正犯之規定，僅作文字修正，對於狹義共同正犯
      （指有犯意聯絡及行為分擔之數行為人）之認定，不生任
      何影響，不論依修正前、後之規定，均應論以共同正犯，
      是被告二人，均應依刑法第2 條第1 項前段之規定，適用
      修正前之刑法第28條之規定，論以共同正犯。
    3.連續犯部分：修正前第56條有關連續犯之規定，係將反覆
      實施之同類複數犯罪行為論以一罪，並得加重其刑至2 分
      之1 。而修正後已刪除連續犯之規定，在實務上將視各種
      具體犯罪類型，對於反覆實施之同類複數犯罪行為，或評
      價為一罪，或評價為併罰之數罪（參照該條立法理由）。
      若評價為併罰之數罪而分別科刑，顯較被告更為不利，依
      刑法第2 條第1 項前段之規定，自應適用修正前刑法第56
      條之規定。以本案被告丙○○二次竊盜之情節觀之，被告
      行為後之法律並不利於被告，則依據刑法第2 條第1 項前
      段之規定，被告丙○○上開二次竊盜之行為，因其犯罪時
      間緊接，犯罪構成要件相同，顯係基於概括犯意反覆而為
      ，自仍應依行為時即修正前刑法第56條之規定，論以一罪
      ，並加重其刑。
    4.累犯部分：修正前第47條有關累犯之規定，係規定：「受
      有期徒刑之執行完畢，或受無期徒刑或有期徒刑一部之執
      行而赦免後，五年以上再犯有期徒刑以上之罪者，為累犯
      ，加重本刑至二分之一。」，而修正後第47條則規定：「
      受徒刑之執行完畢，或一部之執行而赦免後，五年以內故
      意再犯有期徒刑以上之罪者，為累犯，加重本刑至二分之
      一。」，比較修正前後刑法第47條之規定，舊法於徒刑執
      行完畢，或一部之執行而赦免後，五年內故意或過失再犯
      有期徒刑以上之罪者，均為累犯，新法則僅於故意犯罪，
      始構成累犯，然如再犯者係故意犯罪，新舊法規定並無不
      同，自不生比較新舊法之問題，應逕適用修正前行為時之
      舊法。查被告丙○○前於92年間，因竊盜案件，經臺灣南
      投地方法院於93年3 月18日，以92年度易字第288 號判決
      判處有期徒刑10月確定，甫於94年4 月18日縮短刑期執行
      完畢，有卷附之臺灣高等法院被告前案紀錄表在卷可按，
      其係故意犯罪，五年以內再犯本件竊盜之犯行，不生新舊
      法比較之問題，應逕適用修正前之刑法第47條之規定，論
      以累犯，並依法加重其刑。
    5.易科罰金部分：被告二人於犯罪時之刑法第41條第1 項前
      段規定：「犯最重本刑為五年以下有期徒刑以下之刑之罪
      ，而受六個月以下有期徒刑或拘役之宣告，因身體、教育
      、職業、家庭之關係或其他正當事由，執行顯有困難者，
      得以1 元以上3 元以下折算一日，易科罰金。」又被告行
      為時之易科罰金折算標準，修正前罰金罰鍰提高標準條例
      第2 條（現已刪除）規定，就其原定數額提高為100 倍折
      算一日，則本件被告行為時之易科罰金折算標準，最高應
      以銀元300 元折算一日，經折算為新臺幣後，應以新臺幣
      900 元折算為一日。惟95年7 月1 日修正公布施行之刑法
      第41條第1 項前段則規定：「犯最重本刑為五年以下有期
      徒刑以下之刑之罪，而受六個月以下有期徒刑或拘役之宣
      告者，得以新臺幣1000元、2000元或3000元折算一日，易
      科罰金。」比較修正前後之易科罰金折算標準，以95年7
      月1 日修正公布施行前之規定，較有利於被告二人，則應
      依刑法第2 條第1 項前段，均適用修正前刑法第41條第1
      項前段及修正前罰金罰鍰提高標準條例第2 條之規定，定
      其折算標準。
    6.綜合上開新舊法比較之結果，被告丙○○所犯之竊盜犯行
      ，自應適用行為時即修正前刑法第28、56、47條、第41條
      第1 項前段、罰金罰鍰提高標準條例第1 條前段及修正前
      罰金罰鍰提高標準條例第2 條之規定，而被告甲○○所犯
      之竊盜犯行，則應適用行為時即修正前之刑法第28條、第
      41條第1 項前段，及罰金罰鍰提高標準條例第1 條前段及
      修正前罰金罰鍰提高標準條例第2 條之規定。
三、公訴人雖僅就犯罪事實欄一之犯行提起公訴，然檢察官就犯
    罪事實一部起訴者，其效力及於全部，本件被告丙○○就犯
    罪事實欄二部分之犯罪事實，業據檢察官移送併辦，此部分
    與前揭論罪科刑之犯罪事實欄一部分，有連續犯之關係，已
    如前述，本院自應就屬於裁判上一罪之其餘部分（即犯罪事
    實欄二）一併加以裁判。爰審酌被告丙○○有多項前科（賭
    博、妨害自由、麻醉藥品管理條例、肅清煙毒條例、竊盜）
    ，素行非佳，不思以正當手段賺取財物，屢屢竊取信眾供神
    所獻之香油錢，惟於犯後尚知坦承犯行，態度良好，而被告
    甲○○雖素行尚佳，然搭載被告丙○○前往竊取香油錢，並
    在外把風，且犯後矢口否認犯行，顯無悔意，暨其犯罪手段
    、被害人損失之財物等一切情狀，各量處如主文所示之刑，
    並均諭知易科罰金之折算標準。
四、沒收部分：
（一）按沒收為從刑之一種，且與主刑有其從屬關係。如行為後
      ，法律有所變更，但主刑之法定最高度及最低度刑，與修
      正前之舊法完全相同，或僅沒收之從刑規定有所更易，主
      刑未修正時，則沒收部分，固不生比較問題；倘若主刑及
      從刑均已加以修以，經依修正後刑法第2 條第1 項前段規
      定，就主刑比較結果，應適用行為時之舊法時，依從刑附
      屬於主刑之原則，自不得就新舊法予以割裂適用，依一律
      適用行為時之舊法（最高法院95年度第8 次刑庭會議決議
      參照）。修正後之刑法第38條將第1 項第3 款原條文文字
      ：「因犯罪所得之物。」修正為：「因犯罪所生或所得之
      物。」；並將第2 項、第3 項條文文字：「犯人」均修正
      為「犯罪行為人」。而綜合前述主刑綜合比較刑法新舊法
      之結果，係適用行為時即修正前之刑法，揆諸上開說明，
      從刑部分應適用舊法，不得割裂適用，附此敘明。
（二）是扣案如犯罪事實欄一所示之自製釣魚線3 組及膠條1 條
      ，於被告丙○○身上查扣所得，顯係被告丙○○用以竊取
      「乙○○」香油錢600 元所用之物，又如犯罪事實欄一所
      示之雙面膠4 捲及釣魚線1 捲及膠條7 條，分別於甲○○
      所駕駛之自小客車前製物箱內及後座所扣得，且上開之物
      顯為製作自製釣魚線及貼有雙面膠之膠條之釣香油錢工具
      所使用之原件，顯係供犯罪預備之物，並均為被告丙○○
      所有，業據被告丙○○自承在卷，均依修正前刑法第38
      條第1 項第2 款之規定宣告沒收。
（二）又如犯罪事實欄二所示之釣魚線1 條、雙面膠膜2 片、塑
      膠板4 片及雙面膠1 綑等物，係於被告丙○○及共犯廖學
      堂行竊現場當場扣得，為被告丙○○及共犯廖學堂用以行
      竊香油錢所用之物，且為共犯廖學堂所有；又於廖學堂所
      騎乘之上開機車內扣得之釣魚線1 包，為被告丙○○及共
      犯廖學堂竊取香油錢預備所用之物，且為共犯廖學堂所有
      ，均據被告丙○○及共犯廖學堂於警詢中證述在卷，雖未
      扣存本案，然係扣於共犯廖學堂所犯之竊盜案件中，並未
      滅失，亦均依修正前刑法第38條第1 項第2 款之規定宣告
      沒收。
（三）至犯罪事實欄一所示之剪刀1 把，被告丙○○及被告甲○○均未攜至犯罪現場，且並非犯本件竊盜案件所必須使用
      或預備使用之物，雖為被告丙○○所有，爰不另宣告沒收
      ，附此敘明。
、應適用之法條：
一、刑事訴訟法第299 條第1 項前段。
二、刑法第2 條第1 項前段、第320 條第1 項。
三、修正前刑法第28條、第56條、第47條、第41條第1 項前段、
    第38條第1 項第2 款。
四、罰金罰鍰提高標準條例第1 條前段、修正前罰金罰鍰提高標
    準條例第2 條，判決如主文。
本案經檢察官林士富到庭執行職務。
中    華    民    國    95    年    8     月    16    日
              刑事第二庭  審判長法  官  石馨文
                                法  官  李水源
                                法  官  黃齡玉
以上正本證明與原本無異。
如不服本判決，應於判決送達後10日內，向本院提出上訴狀（ 須
附繕本 ）。
告訴人或被害人對於判決如有不服具備理由請求檢察官上訴者，
其上訴期間之計算係以檢察官收受判決正本之日期為準。
中    華    民    國    95    年    8     月    16    日
                                書記官  施嘉玫
中華民國刑法第320條第1項
（普通竊盜罪、竊佔罪）
意圖為自己或第三人不法之所有，而竊取他人之動產者，為竊盜
罪，處 5 年以下有期徒刑、拘役或 5 百元以下罰金。


司法院資訊處製作；財團法人民間司法改革基金會備份。
